---
title: "Parcial 1"
author: "Joshua Cervantes"
date: "`r format(Sys.time(), '%d %B %Y')`"
mail: "joshua.cervantes@ucr.ac.cr"
linkedin: ""
twitter: ""
github: "afr063426"

home: ""
# !!! You need to provide a logo image here !!! Or just delete the field for no logo
logo: ""
output:
  prettydoc::html_pretty:
      theme: cayman
      highlight: github
      math: katex
      toc: true
      toc_depth: 2
      code_menu: true

---
<!--
    Instruciones
    


-->

```{r setup, include=FALSE}
knitr::opts_chunk$set(echo = TRUE, width = 60)
## Paquetes necesarios
library(devtools)
library(prettydoc)
library(rmarkdown)
library(tidyverse)
library(lifecontingencies)
library(kableExtra)
library(jcolors)
library(latex2exp)
options(scipen = 999, digits = 5, OutDec = ",", big.mark = ".")
# Se procede a leer la tabla
tabla <- read.csv("TablaBowers.csv", sep = ";", dec = ",", header = TRUE, stringsAsFactors = FALSE)
```



# Ejercicio 1
Una persona se presenta a las oficinas de una aseguradora para adquirir un seguro dotal a la edad de 60 años. El seguro paga 100.000 al final del año de muerte y 50.000 si sobrevive transcurrido los 20 años. Para este ejercicio se considera la tabla del Bowers que se encuentra en la plataforma virtual y una tasa de interés del 10,5%. Los pagos de primas se esperan al inicio de cada año durante 10 años, todos los años se paga la misma prima. Adicionalmente, para el cálculo de la prima comercial se considera un gasto de un 10,5% en todos lo años de pago de prima. 

Con la información anterior se solicita los siguiente:

a. Como actuario de la aseguradora, determine la prima de riesgo y la prima comercial a cobrar por el seguro.
```{r}
# Se estiman las probabilidades de sobrevivencia al año siguiente
px <- tabla$lx[-1] / tabla$lx[-length(tabla$lx)]
px[length(px) + 1] <- 0
# Se genera una tabla de sobrevivencia a partir de las probabilidades calculadas
life_table <- probs2lifetable(px, type = "px")

# Tasa de interes
interest <- 0.105
v <- 1 / (1 + interest)

# Gastos

g <- 0.105
# Monto
benefit_1 <- 100000
benefit_2 <- 50000
# En este caso se tiene entonces un seguro dotal, hay que determinar el valor del seguro de vida por 20 años y un dotal puro a 20 años. En este caso:dec
# Ax_n_1 dotal puro donde x es la edad y n el tiempo
# Ax_1_n seguro de vida


A60_1_20 <- Axn(life_table, x = 60, n = 20, i = interest)
A60_20_1 <- v^(20) * pxt(life_table, x = 60, t = 20)
a60_20 <- axn(life_table, x = 60, n = 10, i = interest, payment = "advance")

# La prima por riesgo sería
risk_p <- (benefit_1 * A60_1_20 + benefit_2 * A60_20_1) / a60_20

# La prima comercial
commercial_p <- risk_p / (1 - g)
```


**Respuesta**

Entonces la prima por riesgo es `r risk_p` y la prima comercial `r commercial_p`.


b. Conteste las siguiente preguntas: ¿Por qué no es posible hablar de una tasa de riesgo (neta) o comercial (bruta) a priori?, si la persoma solicita las tasas aplicables sobre el monto del beneficio por fallecimiento, ¿Cuál sería la tasa neta y bruta que debería cobrar?


**Respuesta**


No se puede hablar de una tasa de riesgo al tenerse que el riesgo de que el individuo sobreviva o el que muera debido a los montos no están representados en igual proporción. Teniéndose que de quererse dividir entre un monto para obtener las tasa, alguna de los riesgos no va estar representado en su totalidad.


```{r}
# Estimacion de tas neta sobre el beneficio de fallecimiento
# Tasa neta
risk_n <- A60_1_20 / a60_20
# Tasa bruta
risk_b <- risk_n / (1 - g)


risk_n
risk_b
```




c. Para una única vida, conforme un vector con el valor de la pérdida esperada en caso de que el asegurado fallezca en cada uno de los años de la vigencia, así como la pérdida esperada en caso de que el asegurado sobreviva transcurridos los 20 años (escenario número 21). Muestre y grafique vector. Interprete el gráfico y la forma que presenta. 

<caption><center><strong>Figura 1: Pérdida esperada </strong></center></caption>
```{r, fig.align='center'}
# Valores presentes
v_acum <- v^(0:20)
n <- length(v_acum)
# Monto de los pagos
amount_payments <- risk_p * cumsum(v_acum[1:10])
L1 <- benefit_1 * v_acum[1:10] * v - amount_payments[1:10]
L2 <- benefit_1 * v_acum[11:20] * v - amount_payments[10]
L3 <- benefit_2 * v_acum[21] - amount_payments[10]
# Ahora con esto entonces se procede a genera un único vector de pérdida

L <- c(L1, L2, L3)

ggplot(, aes(x = 0:20, y = L)) +
    geom_line() +
    geom_point(aes(x = 20, y = L[length(L)])) +
    geom_label(
        aes(
            label = "Sobrevive",
            x = 18,
            y = L[length(L)]
        ),
        label.padding = unit(0.3, "lines"), # Rectangle size around label
        label.size = 0.1,
        color = "black",
        fill = "#69b3a2"
    ) +
    theme_minimal() +
    labs(y = "Pérdidas", x = "Años")
```

**Análisis**

Se puede observar como las pérdidas van disminuyendo conforme va avanzando el tiempo, esto se debe a que conforme el tiempo avanza se van obteniendo mayor cantidad de primas por lo menos hasta inicios del año 9 cuando se recibe la último. No obstante, mientras el individuo se encuentra con vida se siguen acumulando intereses sobre las primas recibidas, por lo que se tienen más fondos para hacer frente a la obligación en caso de que el inidividuo muera o sobreviva los 20 años. Se puede observar un quiebre que es el caso en que el individuo muera en el año 19 o sobreviva los 20 años. Teniendo que si se sobrevive los 20 años, el monto a pagar a inicios del año 20 es menor que si muere en el año 19.


d. A partir de que edad, se puede tener certeza de que la compañía no presentará pérdida por la póliza individual si la persona se encuentre con vida en ese momento.

Para este caso se puede hacer uso del vector de pérdida, encontrando el momento en el que se encuentra que la pérdida es negativa por primera vez entonces 
```{r}
# Tiempo que debe transcurrir
n_losse <- which(L <= 0)[1] - 2
# Entonces la edad a la que ya se puede asegurar que no se tiene pérdidas es
edad_n_losse <- n_losse + 60
```

**Respuesta** 

La edad es `r edad_n_losse`.



e. Trabaje un modelo colectivo con base en la tabla de mortalidad y partiendo de un grupo de inicial $l_{40}$ que adquiere el mismo seguro dotal, conforme una tabla del flujo de efectivo esperado, en donde se incluyan las siguiente columnas: 1) Sobreviventes, 2) Primas esperadas al inicio del año, 3) Monto para prima de riesgo al inicio de año, 4) Gastos administrativos, 5) Fondo esperado al inicio de año, 6) Intereses generados por el fondo al inicio del año, 7) Monto pagado en indemnizaciones al final del año, 8) Fondo esperado al final del año, 9) Reserva calculada como la división del fondo final y los Sobreviventes al final y 10) El valor de la reserva al final de cada año con base en la fórmula actuarial respectiva.


En este caso es necesario recalcular las primas.

```{r}
# Para referirse a vectores que van desde una edad hasta otra se toma lx_t donde x es la edad incial y t es la edad a la que llegan
A40_1_20 <- Axn(life_table, x = 40, n = 20, i = interest)
A40_20_1 <- v^(20) * pxt(life_table, x = 40, t = 20)
a40_20 <- axn(life_table, x = 40, n = 10, i = interest, payment = "advance")

# La prima por riesgo sería
risk_p <- (benefit_1 * A40_1_20 + benefit_2 * A40_20_1) / a40_20
# La prima comercial
commercial_p <- risk_p / (1 - g)
```

Ahora se procede crear la tabla
```{r}
# Se genera una tabla para los flujos
# lx_a_6b hace referencia a un vector con los individuos en entre las edad 40 y #60
lx40_60 <- tabla$lx[41:61]
year <- 0:20
E_survival <- lx40_60[-length(lx40_60)]
E_premium_risk <- c((E_survival[1:10] * risk_p), rep(0, 10))
E_premium <- E_premium_risk / (1 - g)
E_spends <- E_premium - E_premium_risk
E_reclaims <- -diff(lx40_60) * benefit_1
E_i <- E_premium_risk[1] * 0.105
E_funds_b <- E_premium_risk[1]
E_funds_e <- E_premium_risk[1] + E_i[1] - E_reclaims[1]
E_survival_e <- c(lx40_60[-1])
for (i in 2:20) {
    E_funds_b[i] <- E_funds_e[i - 1] + E_premium_risk[i]
    E_i[i] <- E_funds_b[i] * 0.105
    E_funds_e[i] <- E_funds_b[i] + E_i[i] - E_reclaims[i]
}
# Se añade el monto que hay que pagar a aquellas personas que sobrevivieron al final y hay que pagarles
j <- length(E_survival) + 1
E_survival[j] <- lx40_60[length(lx40_60)]
E_premium_risk[j] <- 0
E_premium[j] <- 0
E_spends[j] <- 0
E_reclaims[j] <- E_survival[j] * benefit_2
E_i[j] <- 0
E_funds_b[j] <- E_funds_e[j - 1]
E_funds_e[j] <- E_funds_b[j] + E_i[j] - E_reclaims[j]
E_survival_e[j] <- E_survival[j]

# Reserva calculada como la division entre los fondos y los sobrevivientes
reserve <- E_funds_e / E_survival_e
```


```{r}
# Reserva calculada de forma teorica
# Se emplea un for al tenerse que
# vectorizado da valores distintos
V_t_n <- numeric()
for (i in 1:21) {
    V_t_n[i] <- benefit_1 * Axn(life_table, i = interest, x = 40 + i, n = max(20 - i, 0)) + benefit_2 * v^(20 - i) * pxt(life_table, x = 40 + i, t = max(20 - i, 0)) * (!(i == 21)) - risk_p * axn(life_table, x = 40 + i, n = max(10 - i, 0), i = interest, payment = "advance")
}
```


```{r}
##
flows <- data.frame(
    year, E_survival, E_premium, E_premium_risk, E_spends,
    E_funds_b, E_i, E_reclaims, E_funds_e, reserve, V_t_n
)
kable(flows,
    col.names = c(
        "Año", "Sobrevientes al inicio", "Primas", "Primas por riesgo", "Gastos administrativos", "Fondos al inicio",
        "Intereses", "Reclamos", "Fondos esperados al final", "Reserva", "Reserva teórica"
    ),
    caption = "Flujos esperados", format.args = list(decimal.mark = ",", big.mark = ".")
) %>%
    kable_styling(full_width = F) %>%
    kable_material() %>%
    row_spec(0, bold = T, color = "white", background = "#159957") %>%
    scroll_box(height = "500px", width = "100%")
```

f. Grafique e interprete la última columna de la tabla que contine los valores de la reserva con cada análisis anual.

<caption><center><strong>Figura 2: Reserva al final de año </strong></center></caption>
```{r,fig.align="center"}
# Se procede a construir el gráfico
flows %>% ggplot(aes(x = year, y = reserve)) +
    geom_line() +
    theme_minimal() +
    labs(x = "Año", y = "Fondos")
```

**Análisis** 

Se puede observar como los fondos van aumentando y hay un quiebre cerca de los 9 años, esto se debe a que a partir de este momento se dejan de pagar primas. Sin embargo, los fondos siguen aumentando ya que se acumulan las primas que se habían recibido anteriormente y los intereses que se acumlan sobre estas al tenerse que no todas las personas han muerto, y se espera que no lo hagan tenerse que no alcanzan la edad límite del modelo. Sin embargo, los fondos al llegar al final del año 19 caen abruptamente al tenerse que se deberán pagar todos beneficios de 50.000 a las personas que sobrevivieron los años, inmeditamente los fondos caen, sin embargo aquí se ha mostrado como a final del año 20, pero es inmediato al alcanzarse el inicio del año 20. 

# Ejercicio 2
Considere un modelo de vida en donde se tiene que $\mu(x)=\frac{1}{125-x}$, $0\leq x \leq 125$.

a. Considere dos individuos de edades 30 y 40. Cree funciones, calcule los valores para $(t = 0,1,...,95)$ y grafique las curva para las curvas para las expresiones $_tp_{30}, _tp_{40}, _tp_{30:40},_tp_{\overline{30:40}}$. Interprete las curvas. 

Primero se debe encontrar la función de sobrevivencia de cada individuo para ello se hace uso de la fuerza de mortalidad teniendose

$$
_tp_x=\exp\left\{-\int_{0}^{t}\mu_x(s)\,ds\right\}=\exp\left\{-\int_{0}^t\frac{1}{125-x-s}\,ds\right\}=\frac{125-x-t}{125-x}
$$

Ahora suponiendo vidas independientes se puede asegurar

$$_tp_{xy}= \,_tp_x\, _tp_y$$

$$_tp_{\overline{xy}}=_tp_x+_tp_y+_tp_{xy}$$

Entonces se procede a programar las funciones haciendo uso de lo anterior
```{r}
## Se denotara t como el tiempo de sobrevivencia, x y y las edades
# tpxy sera el de vida conjunta y tp_xy el de ultimo sobreviviente
# mux sera la fuerza de mortalidad el limite de 0<=x<= 125


tpx <- function(x, t) {
    if (x < 125) {
        return(max((125 - x - t) / (125 - x), 0))
    } else {
        return(0)
    }
}
tpxy <- function(x, y, t) {
    return(tpx(x, t) * tpx(y, t))
}
tp_xy <- function(x, y, t) {
    return(tpx(x, t) + tpx(y, t) - tpxy(x, y, t))
}
```



Ahora se procede a generar el gráfico
```{r}
# Tiempo
t_2 <- 0:95
# Edades
x <- 30
y <- 40
# Probabilidades de sobrevivencia del status
tp30 <- unlist(lapply(FUN = tpx, x = x, X = t_2))
tp40 <- unlist(lapply(FUN = tpx, x = y, X = t_2))


# Vida conjunta
tp30_40 <- unlist(lapply(FUN = tpxy, x = x, y = y, X = t_2))
# Ultimo sobreviviente
tp_30_40 <- unlist(lapply(FUN = tp_xy, x = x, y = y, X = t_2))

# Se genera un dataframe con todos los status
status <- data.frame("Tiempo" = t_2, "tp30" = tp30, "tp40" = tp40, "tp30_40" = tp30_40, "tp_30_40" = tp_30_40)
status <- status %>% gather("Status", "Probabilidad", 2:(ncol(status)))
```

<caption><center><strong>Figura 3: Probabilidades de sobrevivencia </strong></center></caption>
```{r, fig.align='center'}
# Se genera el grafico
status %>% ggplot(aes(x = Tiempo, y = Probabilidad, color = Status)) +
    geom_line(size = 1) +
    scale_color_jcolors(palette = "pal2") +
    theme_minimal()
```

**Análisis**

Primero se puede notar que de las cuatro curvas la que tiene un comportamiento más suave es la de (30), esta persona podría vivir los 95 años al tenerse como edad límite 125. Y al ser más joven tiene mayores probabilidades de sobrevivencia que la persona de (40). Esto posiciona la curva de (30) por encima de la de (40). La persona de (40) muere antes de que se cumplan los 95 años, al no poder superar los 125 años bajo este modelo. 
Se puede notar que la curva del status de vida conjunta se encuentra por debajo de todas las demás, al ser menos probable el poder aseguarar que dos personas sobrevivan. Situación que no sucede en la de último sobreviviente donde se posiciona sobre todas las demás hasta cierto periodo de tiempo, esto debido a que solo importa que una de las personas se encuentre con vida por lo que hay una mayor probabilidad de el status se mantenga vigente, no obstante interseca a la curva de (30) y sigue el mismo comportamiento de esta después de un tiempo, ya que la única persona que puede seguir viva despúes de que (40) está por alcanzar los 125 años es (30) al tenerse como límite máximo los 125 años.

b. Calcule el valor presente actuarial de un seguro vitalicio, que paga 1 unidad al final del año de muerte o fallo para cada modelo: 1) Individual 30 años, 2) Individual 40 años, 3) Vida conjunta 30 y 40 años, y 4) Último sobreviviente 30 y 40 años. Se deben presentar 3 escenarios, uno en donde se construya la fórmula del seguro paso a pago, otro con la función del paquete "lifecontingencies" y otro con el método aleatorio (estocástico) utilizando 50.000 simulaciones del tiempo de vida futura.

Para este ejercicio se emplearán las siguientes igualdades

$$
A_{xy}=\sum_{k=0}^{\infty}v^{k+1}(_kp_{xy}q_{x+k:y+k})\qquad A_{\overline{xy}}=A_{x}+A_{y}-A_{xy}
$$

## Construcción paso a paso
```{r}
w <- 125
limit <- max(w - x, w - y)
k <- 0:limit
# Seguro vida 30 años
Ax <- sum(v^(k + 1) * unlist(lapply(FUN = tpx, x = x, X = k)) * (1 - unlist(lapply(FUN = tpx, X = k + x, t = 1))))
# Seguro de vida 40 años
Ay <- sum(v^(k + 1) * unlist(lapply(FUN = tpx, x = y, X = k)) * (1 - unlist(lapply(FUN = tpx, X = k + y, t = 1))))

# Seguro ultimo sobreviviente


# Probabilidad que sobrevivan ambos a k y alguno de los dos muera
k_1qxy <- unlist(lapply(FUN = tpxy, x = x, y = y, X = k)) * (1 - unlist(mapply(FUN = tpxy, x + k, y + k, t = 1)))

Axy <- sum(v^(k + 1) * (k_1qxy))

# Seguro vida conjunta
A_xy <- Ax + Ay - Axy


# Imprimimos
Ax
Ay
Axy
A_xy
```


## Lifecontingencies

```{r}
# Probabilidades
px_2 <- unlist(lapply(FUN = tpx, X = 0:124, t = 1))

# Tabla de contingencias
life_table_2 <- probs2lifetable(px_2, type = "px")

# Modelos cada individuo
Ax_l <- Axn(life_table_2, x = x, i = interest)
Ay_l <- Axn(life_table_2, x = y, i = interest)

# Modelo vida conjunta y ultimo sobreviviente
life_table_j <- list(life_table_2, life_table_2)
Axy_l <- Axyzn(life_table_j, x = c(x, y), status = "joint", i = interest)
A_xy_l <- Axyzn(life_table_j, x = c(x, y), status = "last", i = interest)


# Imprimimos
Ax_l
Ay_l
Axy_l
A_xy_l
```

## Estocástico

```{r}
simulaciones <- 50000
# Modelos cada individuo
Tx <- rLife(simulaciones, life_table_2, x = x) + 0.5
Ty <- rLife(simulaciones, life_table_2, x = y) + 0.5

Ax_s <- sum(v^(Tx)) / simulaciones
Ay_s <- sum(v^(Ty)) / simulaciones

# Modelos multiples vidas
Txy <- unlist(mapply(FUN = min, Tx, Ty))
T_xy <- unlist(mapply(FUN = max, Tx, Ty))

# Conjunta
Axy_s <- sum(v^Txy) / simulaciones
# Ultimo sobreviviente
A_xy_s <- sum(v^T_xy) / simulaciones

# Imprimimos
# Imprimimos
Ax_s
Ay_s
Axy_s
A_xy_s
```



c. Calcule para cada uno de los modelos anteriores, el valor presente actuarial de una anualidad vitalia que paga 1 unidad al inicio de cada año mientras el sistema se mantenga activo (sobrevivencia). Se deben presentar 3 escenarios, uno en donde se construya la fórmula del seguro paso a paso, otro con la función del paquete "lifecontingencies" y otro con el método aleatorio (estocástico) utilizando 50.000 simulaciones del tiempo de vida futura. 

Para este ejercicio se va utilizar lo siguiente
$$
\ddot{a}_{xy}=\sum_{k=0}^{\infty}v^k_kp_{xy}
$$

$$
\ddot{a}_{\overline{xy}} =\ddot{a}_x+\ddot{a}_y-\ddot{a}_{xy}
$$

## Construcción paso a paso
```{r}
# Vida individual
ax <- sum(v^k * unlist(lapply(FUN = tpx, X = k, x = x)))
ay <- sum(v^k * unlist(lapply(FUN = tpx, X = k, x = y)))

# Vida conjunta
axy <- sum(v^k * unlist(lapply(FUN = tpxy, X = k, x = x, y = y)))

# Ultimo sobreviviente
a_xy <- ax + ay - axy


# Imprimimos
ax
ay
axy
a_xy
```


## Lifecontingencies
```{r}
# Vida individual
ax_l <- axn(life_table_2, x = x, i = interest)
ay_l <- axn(life_table_2, x = y, i = interest)

# Vida conjunta
axy_l <- axyzn(life_table_j, x = c(x, y), status = "joint", i = interest)

# Ultimo sobreviviente
a_xy_l <- axyzn(life_table_j, x = c(x, y), status = "last", i = interest)


# Imprimimos
ax_l
ay_l
axy_l
a_xy_l
```

## Estocástico
```{r}
# Vida individual
ax_s <- sum((1 - v^Tx)) / (1 - v) / simulaciones
ay_s <- sum((1 - v^Ty)) / (1 - v) / simulaciones


# Vida conjunta
axy_s <- sum((1 - v^Txy)) / (1 - v) / simulaciones

# Ultimo sobreviviente
a_xy_s <- sum((1 - v^T_xy)) / (1 - v) / simulaciones

# Imprimimos
ax_s
ay_s
axy_s
a_xy_s
```

d. Determine la prima de riesgo respectiva al combinar los resultados de los incisos b) y c). Conforme una tabla de valores para los 4 modelos y los tres escenarios. 
```{r}
# En este caso lo que haremos es formar un dataframe y hacer un mutate para obtener las primas
# Se crean las columnas del data frames
Ax_t <- c(Ax, Ax_l, Ax_s)
Ay_t <- c(Ay, Ay_l, Ay_s)
Axy_t <- c(Axy, Axy_l, Axy_s)
A_xy_t <- c(A_xy, A_xy_l, A_xy_s)
ax_t <- c(ax, ax_l, ax_s)
ay_t <- c(ay, ay_l, ay_s)
axy_t <- c(axy, axy_l, axy_s)
a_xy_t <- c(a_xy, a_xy_l, a_xy_s)
t_ejercicio_2 <- data.frame(Ax = Ax_t, Ay = Axy_t, Axy = Axy_t, A_xy = A_xy_t, ax = ax_t, ay = ay_t, axy = axy_t, a_xy = a_xy_t)
rownames(t_ejercicio_2) <- c("Construido", "Lifecontingencies", "Estocástico")
t_ejercicio_2 <- t_ejercicio_2 %>% mutate(
    "Prima Ax" = Ax / ax, "Prima Ay" = Ax / ax,
    "Prima Axy" = Axy / axy, "Prima A_xy" = A_xy / a_xy
)
```


```{r}
kable(t_ejercicio_2,
    col.names = c(
        "$A_{30}$",
        "$A_{40}$",
        "$A_{30:40}$",
        "$A_{\\overline{30:40}}$",
        "$\\ddot{a}_{30}$",
        "$\\ddot{a}_{40}$",
        "$\\ddot{a}_{30:40}$",
        "$\\ddot{a}_{\\overline{30:40}}$",
        "Prima $A_x$",
        "Prima $A_y$",
        "Prima $A_{x:y}$",
        "Prima $A_{\\overline{x:y}}$"
    ),
    caption = "Resumen", format.args = list(decimal.mark = ",", big.mark = "."), escape = FALSE
) %>%
    kable_styling(full_width = F) %>%
    kable_material() %>%
    row_spec(0, bold = T, color = "white", background = "#159957") %>%
    scroll_box(height = "300px", width = "100%")
```