---
title: "Parcial 2"
author: "Joshua Cervantes"
date: "`r format(Sys.time(), '%d %B %Y')`"
mail: "joshua.cervantes@ucr.ac.cr"
linkedin: ""
twitter: ""
github: "afr063426"

home: ""
# !!! You need to provide a logo image here !!! Or just delete the field for no logo
logo: ""
output:
  prettydoc::html_pretty:
      theme: cayman
      highlight: github
      math: katex
      toc: true
      toc_depth: 2
      code_menu: true

---
<!--
    Instruciones
    


-->

```{r setup, include=FALSE}
knitr::opts_chunk$set(echo = TRUE, width = 60, fig.align = "center")
## Paquetes necesarios

library(knitr)
library(devtools)
library(prettydoc)
library(rmarkdown)
library(tidyverse)
library(lifecontingencies)
library(kableExtra)
library(jcolors)
library(future.apply)
plan(multicore)
options(scipen = 999, digits = 5, OutDec = ",")
knit_hooks$set(inline = function(x) {
    prettyNum(x, big.mark = ".")
})
datos <- read.csv("BaseMD2.csv", sep = ";")
tabla_md <- new("mdt", name = "Tabla", table = datos[, 2:3])
datos_1 <- read.csv("BaseMD.csv", sep = ";")
tabla_md_1 <- new("mdt", name = "Tabla", table = datos_1)
```

# Ejercicio 1
Conforme y muestre el código de una función que determine el valor presente actuarial para un seguro vitalicio, temporal, dotal y dotal puro, 
en donde el pago del beneficio de "salida/fallo" por un determinado decremento se realiza al final del año de ocurrencia y el beneficio de
sobrevivencia al momento de transcurrido el período temporal y habiendo sobrevivido a todos los decrementos. Se debe crear un única 
función que reciba los parámetros que se indican en el siguiente seudocódigo: 

*fseg<-function(TablaMD,decremento,tipo_de_seguro,edad,tasa_interes,enfoque,m)*

Con base en la función anterior calcule, muestre y conforme una tabla con los 32 valores que resultan de combinar los 4 decrementos (tipos de muerte),
los 4 tipos de seguro y los dos enfoques. Para esto utilice la tabla de "TablaMD.xlsx" cargada en el Virtual para el laboratorio 7, una tasa de 
interpete de 4.3% y una edad de 27 años. Lo enfoques son el determinístico (sin usar funciones del paquete respectivo) y estocástico con al menos 5.000
simulaciones. 

**Nota** 
Antes de empezar los tipos de de decrementos son 1,2, 3 y 4 que corresponden a muertes por 
diabetes, muertes por cancer, muertes cardíacas y muertes otras.

```{r}
# Se programan dos funciones distintas de acuerdo al tipo de enfoque y se unan en una sola función
# Lo seguros que recibirá la función serán vitalicio, temporarl, dotal y dotal_puro
Axn <- function(TablaMD, decremento, tipo_seguro, edad, tasa_interes, N = 0, w) {
    v <- 1 / (1 + tasa_interes)
    if (tipo_seguro != "dotal_puro") {
        n <- (tipo_seguro == "vitalicio") * (w - edad) +
            (tipo_seguro == "temporal" | tipo_seguro == "dotal") * N
        n <- 0:(n - 1)
        px <- pxt(TablaMD, x = edad, t = n)
        qx <- qxt(TablaMD, x = edad + n, t = 1, decrement = decremento)
        suma <- sum(v^(n + 1) * px * qx)
        if (tipo_seguro == "dotal") {
            dotal <- v^N * pxt(TablaMD, x = edad, t = N)
            suma <- dotal + suma
        }
    } else {
        suma <- v^N * pxt(TablaMD, x = edad, t = N)
    }
    return(suma)
}
```


```{r}
# Enfoque estocastico
# Primero se construye una funcion que pase el numero de decremento
# al tipo de muerte
tipo_decremento <- function(decremento) {
    decremento <- switch(decremento,
        "MuertesDiab",
        "MuertesCanc",
        "MuerteCard",
        "MuertesOtras",
    )
    return(decremento)
}

Axn_s <- function(TablaMD, decremento, tipo_seguro, edad, tasa_interes, N = 0, simulaciones, w) {
    simulaciones <- simulaciones
    v <- 1 / (1 + tasa_interes)
    if (tipo_seguro != "dotal_puro") {
        n <- (tipo_seguro == "vitalicio") * (w - edad) +
            (tipo_seguro == "temporal" | tipo_seguro == "dotal") * N
        tabla_simulacion <- rmdt(
            n = simulaciones, TablaMD, x = edad, t = n, t0 = "alive",
            include.t0 = FALSE
        )
        fn2 <- function(n) {
            suma <- sum(tipo_decremento(decremento) == tabla_simulacion[, n])
            if (suma > 0) {
                suma <- v^match(tipo_decremento(decremento), tabla_simulacion[, n])
            }
            return(suma)
        }
        n <- 1:simulaciones
        suma <- sum(future_sapply(FUN = fn2, X = n))
        if (tipo_seguro == "dotal") {
            dotal <- v^N * sum(tabla_simulacion[N, ] == "alive")
            suma <- (dotal + suma)
        }
    } else {
        tabla_simulacion <- rmdt(
            n = simulaciones, TablaMD, x = edad, t = N, t0 = "alive",
            include.t0 = FALSE
        )
        suma <- v^N * sum(tabla_simulacion[N, ] == "alive")
        print(suma)
    }
    return(suma / simulaciones)
}
```

```{r}
# Funcion final
# Enfoques deben ingresarse como estocastico o deterministico
# por defecto tiene deterministico
# Hay que ingresar la temporalidad para el dotal y para el determinístico
# Hay que especificar el tipo de decremento
# Hay que ingresar una tabla de múltiples decrementos
fseg <- function(TablaMD, decremento, tipo_de_seguro, edad, tasa_interes, enfoque = "deterministico", N = 0) {
    if (N == 0 & tipo_de_seguro != "vitalicio") {
        print("Ingresar un valor para N")
    } else {
        w <- getOmega(TablaMD)
        if (enfoque == "deterministico") {
            suma <- Axn(TablaMD, decremento, tipo_de_seguro, edad, tasa_interes, N = N, w)
        } else if (enfoque == "estocastico") {
            suma <- Axn_s(TablaMD, decremento,
                tipo_de_seguro, edad, tasa_interes,
                N = N,
                5000, w
            )
        }
        return(suma)
    }
}
```
```{r}
# Creacio de la tabla
edad <- 27
tipo_seguro <- c("vitalicio", "temporal", "dotal", "dotal_puro")
tasa_interes <- 0.043
N <- 20
decremento <- as.numeric(1:4)
enfoque <- c("deterministico", "estocastico")
tabla <- data.frame(
    "Decremento" = numeric(), "Vitalicio" = numeric(), "Temporal" = numeric(), "Dotal" = numeric(),
    "Dotal_Puro" = numeric()
)
for (j in enfoque) {
    for (k in decremento) {
        vitalicio <- fseg(TablaMD = tabla_md_1, decremento = k, tipo_de_seguro = "vitalicio", edad = 27, tasa_interes = tasa_interes, enfoque = j, N = 20)
        temporal <- fseg(TablaMD = tabla_md_1, decremento = k, tipo_de_seguro = "temporal", edad = edad, tasa_interes = tasa_interes, enfoque = j, N = 20)
        dotal <- fseg(TablaMD = tabla_md_1, decremento = k, tipo_de_seguro = "dotal", edad = edad, tasa_interes = tasa_interes, enfoque = j, N = 20)
        dotal_puro <- fseg(TablaMD = tabla_md_1, decremento = k, tipo_de_seguro = "dotal_puro", edad = edad, tasa_interes = tasa_interes, enfoque = j, N = 20)
        aux <- data.frame(
            "Decremento" = k, "Vitalicio" = vitalicio, "Temporal" = temporal, "Dotal" = dotal,
            "Dotal_Puro" = dotal_puro
        )
        tabla <- rbind(tabla, aux)
    }
}
enfoque <- c(rep("Determinístico", 4), rep("Estocástico", 4))
tabla <- cbind("Enfoque" = enfoque, tabla)
nombres <- c("Enfoque", "Decremento", "Vitalicio", "Temporal", "Dotal", "Dotal puro")
kable(tabla,
    caption = "Seguros", format.args = list(decimal.mark = ",", big.mark = "."),
    col.names = nombres
) %>%
    kable_styling(full_width = F) %>%
    kable_material() %>%
    row_spec(0, bold = T, color = "white", background = "#159957") %>%
    scroll_box(height = "500px", width = "100%")
```


**Análisis**

Se puede observar que los resultados obtenidos mediante el modelo determinístico y el modelo
estocástico son similares, salvo por una diferencia relativa. El seguro dotal es la suma
entre el seguro temporal y dotal puro, y de esto se puede destacar que el seguro que mayor 
valor agrega al seguro dotal es el dotal puro. 
Otro aspecto importante es que en los seguros vitalicios y temporales, los que tienen
mayor valor son los asociados al decremento 4 que corresponde a muerte por otras causas, 
por lo que se espera que la muerte por esta causa sea la mayor.
El que menor valor tiene es el seguro asociado al decremento 1 que corresponde a muerte por 
diabetes, de forma análoga a lo anterior se espera que esta sea la menor causa de muerte.

# Ejercicio 2

Una persona de 25 años de edad posee un plan de pensión que consiste en una anualidad vitalicia
pagada al inicio de cada año a partir de la edad 65. Durante el periodo diferido de 40 años
se paga un beneficio de fallecimiento (decremento $J=1$) o por retiro (decremento $J=2$) pagado
al final del año de ocurrido el suceso y que consiste en el valor acumulado de la primas pagadas 
a ese momento utlizando la misma tasa de interés que para el cálculo de la prima. Las primas 
se pagan al inicio de cada año mientras la persona se mantenga activa en el estado/modelo y 
hasta edad 64 (inclusive). Para este ejercicio se asume que no existe la contingencia de retiro
una vez se inicie con el pago de la anualidad vitalicia, así mismo, considere una tasa de 
interés de 4.8% y como insumo para la tabla de múltiples decrementos utilice el archivo 
suministrado.

a. Determine las expresiones algebraicas para calcular la prima de con base en el principio
de equivalencia, la pérdida y la reserva a un determinado tiempo.
\[
   L = 
   \begin{cases}
        \pi v^{K+1}\ddot{s}_{\overline{K+1|}}-\pi \ddot{a}_{\overline{K+1|}} \qquad K<40, J=1,2\\
        v^{40}\ddot{a}_{\overline{(K+1)-40|}}-\pi \ddot{a}_{\overline{40|}}\qquad K\geq 40, J=1
    \end{cases}
\]

Si se aplica el principio de equivalencia se obtiene

\[
\mathbb{E}[L]=\sum_{K=40}^{\infty}\left(v^{40}\ddot{a}_{\overline{(K+1)-40|}}-\pi
\ddot{a}_{\overline{40|}}\right)\,_{K}p_{25}^{(\tau)}q_{25+K}^{(1)}
\]

Que se cumple si

\[
v^{40}\ddot{a}_{65}\, _{40}p_{25}^{(\tau)}-\pi\ddot{a}_{\overline{40|}}\, _{40}p_{25}
\]

Entonces
\[
\pi =\frac{v^{40}\ddot{a}_{65}}{\ddot{a}_{\overline{40|}}}
\]
Esto hay que multiplicarlo por el beneficio.

b. Calcule la prima de riesgo para el ejercicio si se asume que la anualidad vitalicia paga 
80.000 al inicio de cada año si se aplica. 
```{r}
# El beneficio
benefit <- 80000
interest <- 0.048
v <- 1 / (1 + interest)

# Analidad de pension
a_65_md <- v^(40) * sum(v^(0:10) * pxt(tabla_md, x = 65, 0:10))

# Anualidad primas
a_40 <- (1 - v^(40)) / (1 - v)
# Prima por riesgo
(risk_p <- benefit * a_65_md / a_40)
```
c. Estime el valor de la pérdida si la persona falleciera en cada hacia al futuro, grafique
e interprete. 
```{r}
L <- benefit * v^40 * (1 - v^(1:10)) / (1 - v) - risk_p * (1 - v^(40)) / (1 - v)
(L <- c(rep(0, 40), L))
```


<caption><center><strong>Figura 1: Vector de pérdidas</strong></center></caption>
```{r}
# Graficamos
L <- data.frame(Tiempo = 0:49, L = L)
L %>% ggplot(aes(x = Tiempo, y = L)) +
    geom_line() +
    theme_minimal() +
    scale_color_jcolors(palette = "pal2")
```

**Interpretación**

En este caso se puede ver que en el periodo de 0 a 35 en caso de que suceda el decremento 
la pérdida es 0, ya que la persona habrá pagado el equivalente en primas del beneficio y 
acumulado hasta ese periodo mediante la tasa de interés. Posteriormente las pérdidas son negativas
esto se debe a que han acumulado las primas de los 35 perioodos anteriores. Sin embargo, las 
pérdidas vuelven a aumentar ya que no se obtienen más primas y se debe hacer frente a una anualidad
que conforme más viva la persona quedan menos fondos de las primas y los intereses ganados. 

d. Conforme la tabla de flujos para el ejercicio asumiendo que $l_{25}$ individuos toman
el indiviuos toman el mismo plan de pensiones.

Antes de empezar cabe destacar como es posible determinar la reserva teórica si $t\leq 40$ y entero entonces
se tiene
\[
\sum_{K=0}^{40-t}(\pi v^{40}\ddot{a}_{\overline{t+K|}}-\pi \ddot{a}_{\overline{K|}})\,_{K}p_{25+t}^{(\tau)}q_{25+t+K}^{(\tau)}
+\sum_{K=40-t}^{\infty}(v^{35-t}\ddot{a}_{\overline{K-(35-t)|}}-\pi\ddot{a}_{\overline{35-t|}})\,_{K}p_{25+t}^{(\tau)}q_{25+t+K}^{(1)}
\]
\[
=\pi v^{t}\ddot{a}_{\overline{t|}}(1-\,_{35-t}p^{(\tau)}_{25+t})+ \,_{40-t|}\ddot{a}_{25+t}
-\pi \ddot{a}_{40-t}\,_{40-t}p_{25+t}^{(\tau)}
\]
\[
=\pi \ddot{s}_{t}
\]
En el caso de $t>40$ entonces se cumple que la reserva teórica es
\[
    \ddot{a}_{65+t}
\]
Esto hay que multiplicarlo por el beneficio.
```{r}
# Personas que permanecen
filas <- 26:nrow(datos)
lx <- datos$lx[filas]

# Decrementos caso 1
d_1 <- datos$Fallecimiento[filas]

# Decrementos caso 2
d_2 <- datos$Retiro[filas]



# Primas inicio
# Fondos inicio
zeros <- rep(0, length(lx) - 1)
primas <- c(risk_p * lx[1:40], rep(0, 10))

# Intereses
intereses <- c(primas[1] * interest, zeros)

# Reclamos decrementos
reclamos <- 1:40
sn <- risk_p * ((1 + interest)^(reclamos) - 1) / (1 - v)
claim_1 <- c(d_1[1:40] * sn, rep(0, 10))
claim_2 <- c(d_2[1:40] * sn, rep(0, 10))

# Monto pension
pension <- c(rep(0, 40), benefit * lx[41:50])

# Fondos fin
fondos_fin <- c(primas[1] + intereses[1] - claim_1[1] - claim_2[1], zeros)

# Sobrevivientes fin
lx_fin <- c(lx[-1], 0)

# Reserva
reserve <- c(fondos_fin[1] / lx_fin[1], zeros)


# Monto inicio
monto_inicio <- c(primas[1], zeros)


# Flujos
flujos <- data.frame(
    "Edad" = 25:74, "Sobrevivientes inicio" = lx, "Prima" = primas, "Monto inicio" = monto_inicio,
    "Intereses" = intereses, "Reclamos fallecimiento" = claim_1,
    "Reclamos retiro" = claim_2, "Monto pension" = pension,
    "Fondos esperados fin" = fondos_fin, "Sobrevivientes final" = lx_fin,
    "Reserva observada" = reserve
)
for (i in 2:nrow(flujos)) {
    monto_inicio[i] <- (flujos$Prima[i] + flujos$Fondos.esperados.fin[i - 1] - flujos$Monto.pension[i])
    flujos$Intereses[i] <- interest * monto_inicio[i]
    flujos$Monto.inicio[i] <- monto_inicio[i]
    flujos$Fondos.esperados.fin[i] <- monto_inicio[i] + flujos$Intereses[i] - flujos$Reclamos.retiro[i] - flujos$Reclamos.fallecimiento[i]
    flujos$Reserva.observada[i] <- flujos$Fondos.esperados.fin[i] / flujos$Sobrevivientes.final[i]
    if (i == nrow(flujos)) {
        flujos$Reserva.observada[i] <- 0
    }
}


# Reserva teorica

reserve <- function(x, t) {
    if (t <= 40) {
        return(risk_p * ((1 + interest)^t - 1) / (1 - v))
    } else {
        k <- 0:10
        pension <- benefit * (sum(v^k * pxt(tabla_md, x = x + t, t = k)))
        return(pension)
    }
}
t <- 1:50
x <- 25
reserva_teorica <- unlist(lapply(FUN = reserve, X = t, x = x))

flujos$Reserva.teorica <- reserva_teorica
flujos <- round(flujos, digits = 2)
nombres <- c(
    "Edad", "Sobrevivientes inicio", "Prima",
    "Monto incio",
    "Intereses", "Reclamos fallecimiento",
    "Reclamos retiro", "Monto pension",
    "Fondos esperados fin", "Sobrevivientes final",
    "Reserva observada", "Reserva teórica"
)
kable(flujos,
    caption = "Flujos", format.args = list(decimal.mark = ",", big.mark = "."),
    col.names = nombres
) %>%
    kable_styling(full_width = F) %>%
    kable_material() %>%
    row_spec(0, bold = T, color = "white", background = "#159957") %>%
    scroll_box(height = "500px", width = "100%")
```
e. Se grafica e interpreta el vector de reservas. 
<caption><center><strong>Figura 1: Reserva</strong></center></caption>
```{r}
# Edad
Edad <- 25:74
Reserva <- flujos$Reserva.teorica
Reserva <- data.frame("Edad" = Edad, "Reserva" = Reserva)
Reserva %>% ggplot(aes(x = Edad, y = Reserva)) +
    geom_line() +
    theme_minimal()
```

**Interpretación**

Se puede observar que conforme avanza el tiempo se aumentan las reservas por lo menos en el 
periodo de diferimiento, debido a que se logran obtener primas y acumular intereses sobre estas
y los montos anteriormente recibidos. Al tenerse una mayor cantidad en reservas que decrementos
durante el periodo de diferimiento es posible hacer la acumulación de primas sobre estos.
Posteriormente llegado el periodo 40 las reservas comienzan a decrecer, esto se debe a 
que ya no se reciben las primas y además hay que hacer frente al pago de la anualidad vitalicia
los montos de reclamo no superan inicialmente los montos en reserva por lo que se pueden seguir
acumulando intereses sobre esta, pero finalmente tanto los reclamos como las reservas son iguales
por lo que la reserva se hace 0, ya no se siguen acumulando intereses y todos los individuos
del grupo bajo el modelo han muerto.