---
title: "Laboratorio 1"
author: "Joshua Cervantes"
date: "`r format(Sys.time(), '%d %B %Y')`"
mail: "joshua.cervantes@ucr.ac.cr"
linkedin: ""
twitter: ""
github: "afr063426"

home: ""
# !!! You need to provide a logo image here !!! Or just delete the field for no logo
logo: ""
output:
  prettydoc::html_pretty:
      theme: cayman
      highlight: github
      math: katex
      toc: true
      toc_depth: 2
      code_menu: true

---


```{r setup, include=FALSE}
knitr::opts_chunk$set(echo = TRUE, width = 60)
## Paquetes necesarios
library(devtools)
library(prettydoc)
library(rmarkdown)
library(tidyverse)
library(lifecontingencies)
library(kableExtra)
library(jcolors)
options(scipen = 999, digits = 2)
# Se procede a leer la tabla
tabla <- read.csv("TablaBowers.csv", sep = ";", dec = ",", header = TRUE, stringsAsFactors = FALSE)
```
# Ejercicio 1
Considere un seguro de vida temporal a 10 años que paga un beneficio de 1.000, sobre una población $l_{50}$ a la edad de 50 años. Se utiliza la tabla ilustrativa del Bowers
con una tasa de interés del 6%.

a. Se solicita calcular la prima de riesgos 

```{r}
# Se estiman las probabilidades de sobrevivencia al a\~no siguiente
px <- tabla$lx[-1] / tabla$lx[-length(tabla$lx)]
px[length(px) + 1] <- 0
# Se genera una tabla de sobrevivencia a partir de las probabilidades calculadas
life_table <- probs2lifetable(px, type = "px")
benefit <- 1000

# Se calcula la prima usando la formula empleando del principio de equivalencia
nAx <- Axn(life_table, x = 50, n = 10, i = 0.06)
nax <- axn(life_table, x = 50, n = 10, i = 0.06)

# Prima de riesgo
premium <- benefit * nAx / nax
print(premium)
```

b. Se debe conformar una tabla con los flujos y los valores de reserva de la reserva en cada año.

```{r}
# Se genera un tabla para los flujos
# Se calculan los valoresq que pueden ser estiamdos de forma vectorial
# Sobreviviente de 50 años a 60 años
lx <- tabla$lx[51:61]
year <- 1:10
E_survival <- lx[-length(lx)]
E_premium <- E_survival * premium
E_reclaims <- -diff(lx) * 1000
E_i <- E_premium[1] * 0.06
E_funds_b <- E_premium[1]
E_funds_e <- E_premium[1] + E_i[1] - E_reclaims[1]
E_survival_e <- lx[-1]
for (i in 2:10) {
  E_funds_b[i] <- E_funds_e[i - 1] + E_premium[i]
  E_i[i] <- E_funds_b[i] * 0.06
  E_funds_e[i] <- E_funds_b[i] + E_i[i] - E_reclaims[i]
}
reserve <- E_funds_e / E_survival_e
flows <- data.frame(year, E_survival, E_premium, E_funds_b, E_i, E_reclaims, E_funds_e, reserve)
kable(flows,
  col.names = c(
    "Año", "Sobrevientes al inicio", "Primas esperadas", "Fondos esperados al inicio",
    "Intereses esperados", "Reclamos esprados", "Fondos esperados al final", "Reserva"
  ),
  caption = "Flujos", format.args = list(decimal.mark = ",", big.mark = ".")
) %>%
  kable_styling(full_width = F) %>%
  kable_material() %>%
  row_spec(0, bold = T, color = "white", background = "#159957") %>%
  scroll_box(height = "500px", width = "100%")
```

# Ejercicio 2
Un asegurado adquiere un seguro vitalicio a la edad de 50 años. La suma asegurada es de 10.000
y paga al final de año de muerte. Para este ejercicio se considera la tabla del Bowers que se encuentra
en la plataforma de virtual y una tasa de interés del 5%.

a.  Calcule el valor de la póliza (reserva), bajo el concepto de prima bruta, 5 años después de la emisión de la póliza, 
asumiendo que la póliza sigue vigente. Para determinar la prima se deber considerar que un 12% de la prima a pagar
cubrirán los gastos de adquisición y administración.

```{r}
# Para este ejercicio podemos utilizar mucho de lo que
# se implemento anteriormente respecto a la tabla de sobrevivencia
# Se calcula la prima usando la formula empleando del principio de equivalencia
nAx_2 <- Axn(life_table, x = 50, i = 0.05)
nax_2 <- axn(life_table, x = 50, i = 0.05, payment = "advance")

# Tasas
net_rate <- nAx_2 / nax_2
gross_rate <- net_rate / 0.875
# Primas
gross_premium <- 10000 * net_rate / 0.875
net_premium <- 10000 * net_rate
# Print
print(paste("La tasa neta es", net_rate, sep = " "))
print(paste("La tasa bruta sería", gross_rate, sep = " "))
print(paste("La prima bruta sería", gross_premium, sep = " "))


## El monto de la reserva bajo el concepto de prima bruta sería
V_5 <- 10000 * Axn(life_table, x = 55, i = 0.05) - 0.875 * gross_premium * axn(life_table, x = 55, i = 0.05)
print(paste("La reserva es", V_5, sep = " "))
```

b. En un segundo escenario, se calcula la prima neta considerando un 4% de interés, aunque la Compañía espera
generar un 5% como en el escenario 1, la diferencia percibidad será destinada a cubrir los gastos de adquisición y administración.
```{r}
nAx_2_b <- Axn(life_table, x = 50, i = 0.04)
nax_2_b <- axn(life_table, x = 50, i = 0.04)

# Prima de riesgo
net_rate_b <- nAx_2_b / nax_2_b
net_premium_b <- 10000 * net_rate_b
print(paste("La tasa neta es", net_rate_b, sep = " "))
print(paste("La prima neta sería", net_premium_b, sep = " "))


## El monto de la reserva
V_5_b <- 10000 * Axn(life_table, x = 55, i = 0.04) - net_premium_b * axn(life_table, x = 55, i = 0.04)
print(paste("La reserva es", V_5_b, sep = " "))
```

c. Con base en el inciso a. construir una tabla de flujos considerando que $$l_{50}$$ individuos toman el seguro con las mismas condiciones,
así mismo calcule la reserva al final de cada periodo como la razón de flujo final entre los sobrevivients y aplicando la fórmula teórica.
```{r}
# Empleamos lo utilizado en el ejercicio 1 y la parte a del ejercicio 2
benefit <- 10000
lx_2 <- tabla$lx[51:length(tabla$lx)]
E_survival_2 <- lx_2
E_premium_net_2 <- benefit * E_survival_2 * net_rate
E_premium_gross_2 <- E_premium_net_2 / 0.875
E_spends_2 <- E_premium_gross_2 - E_premium_net_2
E_reclaims_2 <- c(-diff(lx_2) * benefit, benefit * E_survival_2[length(E_survival_2)])
E_i_2 <- E_premium_net_2[1] * 0.05
E_funds_b_2 <- E_premium_net_2[1]
E_funds_e_2 <- E_premium_net_2[1] + E_i_2[1] - E_reclaims_2[1]
E_survival_e_2 <- c(lx_2[-1], 0)
age <- 50:110
for (i in 2:61) {
  E_funds_b_2[i] <- E_funds_e_2[i - 1] + E_premium_net_2[i]
  E_i_2[i] <- E_funds_b_2[i] * 0.05
  E_funds_e_2[i] <- max(E_funds_b_2[i] + E_i_2[i] - E_reclaims_2[i], 0)
}
# Se calcula reserva como division entre los fondos y los sobrevivientes
reserve_2 <- E_funds_e_2 / E_survival_e_2
reserve_2[length(reserve_2)] <- 0
# Se calcula la reserva teorica
t_reserve_2 <- benefit * Axn(life_table, x = age + 1, i = 0.05) - net_premium * axn(life_table, x = age + 1, i = 0.05)
flows_2 <- data.frame(E_survival_2, E_premium_gross_2, E_premium_net_2, E_spends_2, E_funds_b_2, E_i_2, E_reclaims_2, E_funds_e_2, E_survival_e_2, reserve_2, t_reserve_2)
nombres <- c("Sobrevivientes", "Primas brutas esperadas", "Primas netas", "Gastos esperados", "Fondos esperados al inicio", "Interéses esperados", "Reclamos esperados", "Fondos esperado al final", "Sobrevientes esperados al final", "Rerserva", "Reserva teórica")
kable(flows_2,
  caption = "Flujos", col.names = nombres, format.args = list(decimal.mark = ",", big.mark = ".")
) %>%
  kable_styling(full_width = F) %>%
  kable_material() %>%
  row_spec(0, bold = T, color = "white", background = "#159957") %>%
  scroll_box(height = "500px", width = "100%")
```
### Preguntas

1. ¿Porqué el valor de la póliza (reserva) al final de la edad 110 es de 9 316.83 si el monto
que se espera pagar en siniestros durante el siguiente año son 1 100?

Esto se debe a que el monto original del seguro es de 10 000, sin embargo esto es por es por individuo. Al final se tiene por decirlo de cierta forma 0.11 individuos, a pesar de que no se le pagara 10 0000 al no ser un individuo completo, la reserva del seguro en base a este individuo que no es la unidad es 9 316.83 al final del año, pero solo se pagará 1100.

2. Al graficar el fondo acumulado al final del año se presenta en forma de "campana", ¿esto a qué se debe?.

<caption><center><strong>Figura 1: Fondos esperados </strong></center></caption>
```{r}
ggplot(flows_2, aes(x = c(age - 50), y = E_funds_e_2)) +
  geom_line() +
  theme_minimal() +
  labs(y = "Fondos esperados", x = "Años")
```

Esto se debe a que conforme se va avanzando se va obteniendo el dinero de las primas, y con estas se van acumulando intereses. A pesar de que se tienen decesos no son tantos como para tener que cubrir todo lo que se ha acumulado en primas e intereses sobre estas, esto hasta llegar al punto más alto de la curva. Sin embargo, posterior a este punto se siguen acumulando primas e intereses, pero en este caso se tienen más decesos por lo que hay que pagar una mayor cantidad de los seguros y a su vez se tienen menor cantidad de primas y se acumulan menos intereses.

d. Considerando el primer escenario (parte a.) y una única vida, se debe generar un vector que muestra la pérdida esperada para la compañía de seguros en función
del año en que ocurre la pérdida. 

<caption><center><strong>Figura 2: Pérdida esperada según la edad de muertes</strong></center></caption>
```{r}
v <- 1 / (1.05)
v_acum <- v^(0:60)
n <- length(v_acum)
L <- 10000 * v_acum - net_premium * cumsum(v_acum)

ggplot(, aes(x = 0:60, y = L)) +
  geom_line() +
  theme_minimal() +
  labs(y = "Pérdidas", x = "Años")
```

### Preguntas 
1. ¿Cuál es la probabilidad de que la pérdida de la compañía sea mayor a 5 000? ¿A qué edad se podría asegurar que la compañía no presentará pérdidas mayores a 5 000 para esta póliza individual si 
a esa edad el individuo sigue con vida?

Con $P$ es la prima neta, $S$ es el beneficio. Para la primera pregunta se tiene que las perdidas se pueden modelar mediante la siguiente variable aleatoria.


$$
L=Sv^{K_[x]+1}-P\frac{1-v^{K_{[x]+1}}}{d}
$$ 

Entonces lo que se quiere se quiere es 

$$
\mathbb{P}\left(5000 \geq L \right) = 1-\mathbb{P}\left(K_{[x]}+1>\underbrace{\frac{\ln\left(\frac{S+\frac{P}{d}}{5000+\frac{P}{d}}\right)}{\ln(1+i)}}_{\tau} \right)
$$
Hay que tener presente que pueden obtener números no enteros, por lo que se debe tomar $\lfloor\tau\rfloor$, entonces lo anterior es $1-_ {\lfloor\tau\rfloor} p_{x}$. Entonces se puede programar la siguiente función, notanto que esto es la probabilidad de que el individuo sobreviva esa cantidad de tiempo
```{r}
probability_loss <- function(P, S, i, amount, x) {
  v <- 1 / (1 + i)
  d <- 1 - v
  numerator <- log((S + P / d) / (amount + P / d))
  denominator <- log(1 + i)
  t <- floor(numerator / denominator)
  r <- c(pxt(life_table, x = x, t = t), t)
  return(r)
}
```
Con esta función entonces se puede calcular entonces que la probabilidad de tener pérdidas mayores a 5 000 es

```{r}
p_5000 <- probability_loss(net_premium, 10000, 0.05, 5000, 50)
```
Probabilidad de tener pérdidas mayores a 5 000 es `r 1-p_5000[1]`. Y la edad a la que se puede asegurar que se tienen pérdidas no mayores a 5000 es `r 50+p_5000[2]`
 
 
2. ¿Cuál es la probabilidad de qué la compañía no presente pérdida? ¿A qué edad se podría
asegurar que la compañía no presentará pérdidas para esta póliza individual si a esa edad el individuo
sigue con vida?

Este caso es análogo al anterior basta cambiar 5000 por 0, y se desea la probabilidad de no tener pérdidas
```{r}
p_0 <- probability_loss(net_premium, 10000, 0.05, 0, 50)
```
Entonces las probabilidades de tener pérdidades menores a 0 es `r p_0[1]` y la edad es `r 50+p_0[2]`.