---
title: "A clean and uncluttered template"
author: "[Joshua Cervantes](https://github.com/Afr063426)"
date: "`r format(Sys.time(), '%d %B %Y')`"
mail: "joshua.cervantes@ucr.ac.cr"
linkedin: ""
twitter: ""
github: "afr063426"
home: ""
# !!! You need to provide a logo image here !!! Or just delete the field for no logo
logo: ""
output:
  epuRate::epurate:
    toc: TRUE
    number_sections: FALSE
    code_folding: "hide"
---

```{r setup, include=FALSE}
# Se carga la base de datos
knitr::opts_chunk$set(echo = TRUE)

##Paquetes necesarios
#install_github("holtzy/epuRate")
library(devtools)
library(rmarkdown)
library(epuRate)
library(tidyverse)
library(lifecontingencies)
#Se procede a leer la tabla
tabla<-read.csv("TablaBowers.csv",sep=";",dec=",",header=TRUE, stringsAsFactors = FALSE)
```
## Ejercicio 1
Considere un seguro de vida temporal a 10 años que paga un beneficio de 1.000, sobre una población $$l_{50}$$ a la edad de 50 años. Se utiliza la tabla ilustrativa del Bowers
con una tasa de interés del 6%.

a. Se solicita calcular la prima de riesgos 

```{r}
#Se estiman las probabilidades de sobrevivencia al a\~no siguiente
px<-tabla$lx[-1]/tabla$lx[-length(tabla$lx)]
px[length(px)+1]<-0
#Se genera una tabla de sobrevivencia a partir de las probabilidades calculadas
life_table<-probs2lifetable(px,type = 'px')
benefit<-1000

#Se calcula la prima usando la formula empleando del principio de equivalencia
nAx<-Axn(life_table,x=50,n=10,i=0.06)
nax<-axn(life_table,x=50,n=10,i=0.06)

#Prima de riesgo
premium<-benefit*nAx/nax
print(premium)
```

b. Se debe conformar una tabla con los flujos y los valores de reserva de la reserva en cada año.

```{r}
#Se genera un tabla para los flujos
#Primero se generan los datos del primer año para ser usados al año siguiente
for (i in 1:10){
  year<-i

}

```

# Ejercicio 2
Un asegurado adquiere un seguro vitalicio a la edad de 50 años. La suma asegurada es de 10.000
y paga al final de año de muerte. Para este ejercicio se considera la tabla del Bowers que se encuentra
en la plataforma de virtual y una tasa de interés del 5%.

a.  Calcule el valor de la póliza (reserva), bajo el concepto de prima bruta, 5 años después de la emisión de la póliza, 
asumiendo que la póliza sigue vigente. Para determinar la prima se deber considerar que un 12% de la prima a pagar
cubrirán los gastos de adquisición y administración.

```{r}

```

b. En un segundo escenario, se calcula la prima neta considerando un 4% de interés, aunque la Compañía espera
generar un 5% como en el escenario 1, la diferencia percibidad será destinada a cubrir los gastos de adquisición y administración.
```{r}

```

c. Con base en el inciso a. construir una tabla de flujos considerando que $$l_{50}$$ individuos toman el seguro con las mismas condiciones,
así mismo calcule la reserva al final de cada periodo como la razón de flujo final entre los sobrevivients y aplicando la fórmula teórica.

### Preguntas

1. ¿Porqué el valor de la póliza (reserva) al final de la edad 110 es de 9 316.83 si el monto
que se espera pagar en siniestros durante el siguiente año son 1 100?
2. Al graficar el fondo acumulado al final del año se presenta en forma de "campana", ¿esto a qué se debe?.


d. Considerando el primer escenario (parte a.) y una única vida, se debe generar un vector que muestra la pérdida esperada para la compañía de seguros en función
del año en que ocurre la pérdida. 

```{r}


```

### Preguntas 
1. ¿Cuál es la probabilidad de que la pérdida de la compañía sea mayor a 5 000
? ¿A qué edad se podría asegurar que la compañía no presentará pérdidas mayores a 5 000 para esta póliza individual si 
a esa edad el individuo sigue con vida?
2. ¿Cuál es la probabilidad de qué la compañía no presente pérdida? ¿A qué edad se podría
asegurar que la compañía no presentará pérdidas para esta póliza individual si a esa edad el individuo
sigue con vida?